臺灣高等法院臺中分院刑事判決　　　　 94年度上訴字第927號
上　訴　人
即　被　告　乙○○
選任辯護人　林萬生律師
上列上訴人因毒品危害防制條例案件，不服臺灣南投地方法院93
年度訴緝字第20號中華民國94年3月24日第一審判決（起訴案號
：臺灣南投地方法院檢察署92年度偵字第1275、1391號），提起
上訴，本院判決如下：
    主  文
原判決撤銷。
乙○○連續販賣第一級毒品，累犯，處有期徒刑玖年。海洛因參
包（含包裝袋，合計淨重參點陸零公克，包裝重零點柒伍公克，
純質淨重零點伍零公克），均沒收銷燬之；BENQ廠牌行動電話壹
支、門號0000000000號SIM卡壹枚，均沒收，如全部或一部不能
沒收時，追徵其價額；販賣第一級毒品所得新臺幣肆萬肆仟伍佰
元，均沒收，如全部或一部不能沒收時，以其財產抵償之。
    事  實
一、乙○○（綽號小白）曾因施用毒品、傷害、偽造文書案件，
    經法院分別判處有期徒刑3年、9月、7月確定，嗣定其應執
    行刑為有期徒刑4年2月，入監服刑後，於民國85年6月27日
    縮短刑期假釋出監，88年1月20日縮刑期滿未經撤銷假釋，
    以已執行論。乙○○仍不知悔改，意圖營利，基於販賣第一
    級毒品海洛因之概括犯意，於不詳時地向不詳姓名年籍者販
    入海洛因後，自91年11、12月間起至92年3月上旬止，以其
    所有之BENQ廠牌行動電話一支（使用門號：0000000000號）
    為聯絡工具，連續多次販賣海洛因與丙○○及A2（真實姓名
    年籍詳卷，下同），歷次交易情形如下：
  (一)自91年11、12月間起至92年3月上旬止，在南投縣南投市南
    崗工業區附近、中投公路臺中縣霧峰交流道下方、中投公路
    靠近臺中市中興大學等處之路邊，連續販賣海洛因與丙○○
    四次，以買賣價金抵償乙○○先前積欠丙○○之債款，其中
    三次均為半錢海洛因，各抵償新臺幣（下同）7千元、7千元
    、7千5百元，另一次為一錢海洛因，抵償1萬5千元，販賣所
    得計3萬6千5百元。
  (二)於92年1月間及92年2月17日，在南投縣草屯鎮○○○路高架
    橋下，先後販賣海洛因與A2二次，其中一次價格為3千元，
    另一次價格為5千元，販賣所得計8千元。
二、嗣於92年3月20日19時20分許，為警循線於南投縣草屯鎮○
    ○路627號前查獲，並扣得乙○○持有兼供販賣、施用之海
    洛因三包（合計淨重3.6公克，包裝重0.75公克），及其所
    有供聯絡販毒用之BENQ廠牌行動電話一支、門號0000000000
    號SIM卡一枚。
三、案經臺灣南投地方法院檢察署檢察官指揮臺中縣警察局及行
    政院海岸巡防署高雄縣機動查緝隊偵查起訴。
    理  由
一、訊據上訴人即被告乙○○（以下稱被告）矢口否認有販賣第
    一級毒品海洛因之犯行，辯稱：我是欠丙○○8萬2千元，剩
    下5萬8千元未還，被抓當天我是要拿錢還給他，我是和丙○
    ○約好要還錢，結果就被抓，我確實沒有販賣毒品的行為云
    云。
二、就證據能力方面：
    按被告以外之人於偵查中向檢察官所為之陳述，除顯有不可
    信之情況者外，得為證據，刑事訴訟法第159條之1第3項定
    有明文。本件被告之選任辯護人於本院準備程序中雖抗辯：
    「關於丙○○部分，除了原審陳述外，其他均為審判外陳述
    ，沒有證據能力，關於證人A2部分，雖然經過具結，但是仍
    為審判外陳述，因為其陳述空洞，提到的電話通聯紀錄，也
    沒有和被告聯繫的狀況，所以沒有可信的狀態，我們認為沒
    有證據能力。」云云（見本院卷第65頁）。經查證人A2於偵
    查中檢察官訊問時，已經依法具結而為陳述，依其所述之情
    節，尚符合常理，均無顯有不可信之情況，自得採為證據。
    證人丙○○於偵查中向檢察官所為之陳述，固未經具結，然
    其後已於原審審判中結證，並行交互詰問，參酌其偵審中之
    證言，對於被告積欠其債務，而以毒品海洛因抵債之情，均
    無二致，是證人丙○○於偵查中之證言亦應認有證據能力。
    至於證人丙○○於原審審判中之證言，當然具有證據力，更
    不待言，均先敘明。
三、經查：
  (一)證人丙○○於93年12月29日原審審理中，交互詰問時，證稱
    ：「（檢察官問：你海洛因和安非他命的來源為何？）在91
    年間，我和乙○○打過一陣子的麻將，他積欠我8萬3千元，
    我向他要，結果他說沒有錢，91年大約11、12月到92年的3
    月份，我就向他拿海洛因來抵銷這筆款項。‥‥（檢察官問
    ：從91年11月到92年3月份，你向他拿了多少次毒品？價值
    大約多？）總共拿了4、5次海洛因，有時候拿一錢，有時候
    拿半錢，一錢的價格是1萬5，半錢是7千5，總共價值5、6萬
    元。‥‥（檢察官問：他拿海洛因給你的時間？）從91年11
    、12月，大概半個月或一個月拿一次海洛因，最後一次是92
    年3月20日案發前二個星期左右。（檢察官問：地點為何？
    ）在南崗工業區、中投霧峰交流道下面的路邊、中投公路靠
    中興大學的路邊。（檢察官問：你們是如何聯絡要在何處拿
    海洛因的？）我用0000000000 的大哥大電話，打電話給乙
    ○○，也是打他的大哥大，但是電話號碼我忘記了，偵查中
    我有說。‥‥（檢察官問：為何在警局說，那天是要幫乙○
    ○運送毒品給其他朋友？）因為我有票要軋，小孩要上課，
    不想留在警察局，所以那天我都是撒謊的。（檢察官問：00
    00000000號的電話，是否你在使用？）印象中是有。‥‥（
    審判長問：偵訊時，你是說91年8月開始向乙○○買，剛剛
    是說從91年11 、12月開始買，那一個是正確的？）應該是
    91年接近年底的時候，也就是11、12月的時候。（審判長問
    ：偵訊時，你說一次是半錢，價格大約是7千到7千5，剛剛
    是說一次是一錢或半錢，價格是1萬5或是7千5，那一個是正
    確的？）向乙○○拿半錢的時候，有時候是7千，有時候是7
    千5 ，拿一錢的時候，價格就是1萬5。（審判長問：7千或7
    千5 的價格乙○○說的？）他去拿的時候，如果半錢是7千
    ，他就跟我算7千，如果半錢拿價格是7千5，他就跟我算7千
    5。（審判長問：你是用0000000000，還是0000000000這支
    和被告連絡拿毒品的？）現在回想起來，應該是用00000000
    00這支。」等語（見原審訴緝卷第55至61頁。）
  (二)證人A2於92年6月20日偵查中，檢察官訊問時，證稱：「（
    檢察官問：你毒品來源？）我是向小白，即乙○○購買海洛
    因，約今年農曆年前開始，向他買至我被捉到的前一天，我
    和他都是約在中投公路草屯段附近交易，每次買3千至5千元
    不等。（檢察官問：你們如何聯絡？）都是他打電話給我，
    他常常換電話，我的電話是0000000000。」（見1275號偵查
    卷第79頁反面。）證人A2於92年9月23日偵查中，檢察官訊
    問時，證稱：「（檢察官問：〈提示乙○○照片〉是否此人
    即你向他買毒品之小白？）是，剛才那個女的〈指丙○○〉
    也有向他買。」「（檢察官問：從何時起向白買毒品？）84
    年就認識他，但自88年921地震後，較常跟他買，每次都向
    他買海洛因，3千元至5千元不等，都約在中投公路下交易。
    （檢察官問：最後一次向他買是何時？）我被捉前一天，即
    92年2月27日19時許。（檢察官問：以前是否知道小白真名
    為乙○○？）知道。」（見1275號偵查卷第113頁正反面）
    。
  (三)雖則證人丙○○於偵、審中及證人A2於偵查中，對於向被告
    購買海洛因之次數或每次購買之金額，前後敘述稍有出入，
    惟此係因時隔多日，對箇中細節難免記憶不清所致，二人之
    證詞既始終指證被告確有販賣海洛因，所述次數、金額之些
    許差異，尚不影響本院對被告販賣海洛因之基本事實認定。
    而在被告始終否認犯行，又無其他途徑可資調查之情形下，
    本院基於「罪證有疑，利於被告」之證據法則，就丙○○及
    A2向被告購買海洛因之次數及金額，概以彼等所為證述中之
    購買次數較少及金額較小者為準，即如事實欄第一項所載，
    並以此計算被告販賣海洛因所得，共為4萬4千5百元。
  (四)此外復有白粉三包、聯絡毒品交易用之BENQ廠牌行動電話一
    支、門號0000000000號SIM卡一枚可資佐證（該等物品原皆
    有扣案，嗣於被告另涉施用毒品案件執行時，經檢察官就白
    粉即海洛因部分為沒收銷燬、行動電話及SIM卡部分為發還
    被告具領之處分，見原審卷附臺灣南投地方法院檢察署檢察
    官扣押沒收物品處分命令影本）。而白粉三包經送驗結果，
    均含第一級毒品海洛因成分，合計淨重3.6公克（包裝重0.7
    5公克），有法務部調查局92年5月2日調科壹字第970001988
    號鑑定通知書可稽（見1275號偵查卷第83頁）。被告空言否
    認販賣海洛因，委無可取。
  (五)我國查緝毒品之施用或販賣一向執法甚嚴，對於販賣毒品者
    尤科以重度刑責，且海洛因毒品量微價高，販賣者率有暴利
    可圖，被告如非意圖營利，焉有可能甘冒重刑之風險，一再
    將海洛因作價售與他人，或以之抵償債務？而證人丙○○雖
    於93年12月29日原審審理時證稱：「（公設辯護人問：被告
    是不是以成本價算給你？）我不曉得以多少錢為準，當時我
    有打聽過市面上海洛因的交易價格，一錢是1萬5、半錢是7
    千5。（公設辯護人問：）你有無向其他人買過海洛因？）
    沒有。（公設辯護人問：一錢1萬5、半錢7千5的價格是誰決
    定的？我知道他有在使用，被告對我說，他向別人拿是這個
    價錢。‥‥（審判長問：7千或7千5的價格是乙○○說的？
    ）他去拿的時候，如果半錢拿的價格是7千，他就跟我算7千
    ，如果半錢拿的價格是7千5，他就跟我算7千5。」（見原審
    訴緝卷第60、61頁）。然證人丙○○既稱其並無向他人買過
    毒品海洛因，則其對於海洛因之確實價格為何，並無實際交
    易可資依憑，因此其所謂打聽市面上海洛因的交易價格，未
    必真確。且被告縱係以市價將海洛因向證人丙○○折抵債務
    ，惟其向上手購買之價格為何，並無可考，且其未必會將實
    際向上手購買之價格告知丙○○，是證人丙○○所稱被告對
    其說向別人拿是這個價錢云云，亦未盡與事實相符。況海洛
    因係第一級毒品，量微價高，且買賣之間，稍有些許差異，
    販賣之獲利即有可觀，而販賣毒品之刑罰甚重，政府查緝甚
    言，以被告自82年起，即有肅清煙毒條例、毒品危害防制條
    例等前科以觀，自知販賣毒品有利可圖。若被告不具營利之
    意圖，未從中賺取差價，大可逕將金錢交付丙○○償債即可
    ，何必大費周章，鋌而走險，數度向上手買入海洛因後再以
    原價轉讓與丙○○抵債？尚難據此認定被告係以市價買入海
    洛因，並以同一價格轉讓與丙○○抵償債務，證人丙○○所
    稱被告係以原價將毒品海洛因交與其抵債一節，即難作為被
    告有利之證明。被告販賣海洛因確具有營利之意圖，至為明
    顯。被告及辯護人於本院審理中聲請傳喚證人丙○○、A2到
    庭作證，經本院傳喚均未能送達，且證人丙○○亦拘提無著
    ，均無從到庭作證，附此敘明。綜上所述，本件事證明確，
    被告犯行堪以認定。
四、海洛因屬毒品危害防制條例第2條第2項第1款所稱之第一級
    毒品，被告販賣海洛因，係犯同條例第4條第1項之販賣第一
    級毒品罪。其持有毒品之低度行為，為販賣毒品之高度行為
    所吸收，不另論罪。而其先後多次販賣第一級毒品之犯行，
    時間密接，手法相同，犯構成要件同一之罪名，顯係基於概
    括犯意反覆為之，為連續犯，應依刑法第56條規定以一罪論
    ，且因本罪之法定刑為死刑或無期徒刑，處無期徒刑者，得
    併科新臺幣一千萬元以下罰金，依法就死刑或無期徒刑部分
    不得加重其刑，而僅就所規定罰金刑部分加重其刑。查被告
    曾因施用毒品、傷害、偽造文書案件，經法院分別判處有期
    徒刑3年、9月、7月確定，嗣定其應執行刑為有期徒刑4 年2
    月，入監服刑後，於85年6月27日縮短刑期假釋出監，88 年
    1月20日縮刑期滿未經撤銷假釋，以已執行論，有臺灣南投
    地方法院檢察署刑案資料查註紀錄表、臺灣高等法院前案紀
    錄表各一份在卷為憑，其於五年以內再犯本件有期徒刑以上
    之販賣第一級毒品罪，為累犯，除就法定本刑中之死刑或無
    期徒刑部分，依法不得加重外，就法定本刑中之罰金刑部分
    ，應依刑法第47條規定遞予加重其刑。另由被告販賣海洛因
    之次數共為六次、販賣所得合計4萬4千5百元以觀，其販賣
    之次數尚非甚多、獲取之利益亦非龐大，本院認為倘處以死
    刑或無期徒刑，逕予剝奪其生命權或使之與社會永久隔絕，
    懲罰實嫌過重，本件犯罪在客觀上足以引起一般人之同情，
    情節堪可憫恕，故依刑法第59條之規定，酌量減輕其刑。原
    審以被告犯罪事證明確，予以論罪科刑，固非無見，惟查扣
    案之第一級毒品海洛因3包（合計淨重3.60公克，包裝重0.7
    5公克，純質淨重0.50公克），原均有扣案，雖經檢察官就
    被告另涉施用毒品案件執行時，對扣案之海洛因及外包裝袋
    部分為沒收銷燬之處分（見原審卷附臺灣南投地方法院檢察
    署檢察官扣押沒收物品處分命令影本），然原審既認定係被
    告兼供販賣及施用之用，則於本案仍應依法諭知沒收銷燬之
    ，而原判決未予諭知沒收銷燬之，尚難謂合。被告上訴否認
    犯罪，雖無可取，惟原判決既有可議之處，仍屬無可維持，
    應予撤銷改判。爰審酌被告有上開前科，素行不良，又不務
    正業，竟販賣海洛因牟利，其販毒之次數及獲利雖均不多，
    但仍對國民健康造成一定程度之危害，且犯後始終否認罪行
    ，未見具體悔過表現等一切情狀，公訴人雖具體求刑，請求
    判處被告無期徒刑，惟本院衡酌上述各項情節，認判處有期
    徒刑9年，已足收警惕之效，茲量處如主文第二項所示之刑
    。
五、被告為警查獲時扣得之海洛因三包（合計淨重3.6公克，純
    質淨重0.50公克），係被告持有兼供販賣、施用之第一級毒
    品; 海洛因之外包裝袋3個（重0.75公克），已無法與海洛
    因分離，均應依毒品危害防制條例第18條第1項前段規定沒
    收銷燬之。原扣案之BENQ廠牌行動電話一支、門號00000000
    00號SIM卡一枚，均係被告供犯販賣第一級毒品罪所用之物
    ，雖經檢察官於被告另犯施用毒品案件執行時，將該行動電
    話及SIM卡為發還被告具領之處分，然並無證據證明已經滅
    失，仍應依毒品危害防制條例第19條第1項規定宣告沒收，
    如全部或一部不能沒收時，追徵其價額。被告販賣毒品所得
    之4萬4千5百元，應依毒品危害防制條例第19條第1項規定宣
    告沒收，如全部或一部不能沒收時，以其財產抵償之。
六、公訴意旨另認被告於92年3月中旬至93年3月20日被警逮捕為
    止，尚有販賣海洛因之行為，係以證人丙○○於92年9月23
    日偵查中證稱：「（檢察官問：你從何時起向乙○○購買毒
    品？）自91年8月間起，向他買海洛因，買了幾次，最後一
    次是92年3月中旬」（見1275號偵查卷第112頁反面），及被
    告為警查獲後，適逢丙○○至現場與被告相約購買毒品，遂
    一併查獲等情，為其論據。經查被告堅決否認有此部分犯行
    ，而證人丙○○於偵查中所述向被告購買海洛因之期間，經
    本院審酌原審交互詰問之結果，認與其在原審審理中所述之
    期間不盡相符，應認被告販毒之期間係自91年11、12月間起
    至92年3月上旬止。至於被告為警查獲後與丙○○相約會面
    之情形，據證人丙○○於93年12月29日原審審理時證稱：「
    （檢察官問：為何在92年3月21日凌晨在台中市○○路和進
    化路的交叉路口被警察查獲？）因為乙○○已經被警察抓到
    了，那天我剛好打電話過去要和乙○○拿海洛因時，警察人
    員偽裝是他的朋友，在電話中說要和我處理這筆款項，約在
    來來戲院前面，後來我就到那邊去，結果就被警員查獲，就
    被帶到豐原警察局做筆錄。（公設辯護人問：〈請提示92年
    偵字1270卷宗第112頁背面筆錄）為何你在偵查中，只有提
    到海洛因，而沒有提到安非他命？〉‥‥案發當天，我打電
    話給乙○○，也是說要向他拿海洛因，那天被告說他很累了
    ，請他朋友處理，我想說不是他本人，就沒有和他朋友直接
    提到海洛因這三個字，我是和他朋友說，乙○○前二個星期
    交給我的那包東西，已經變質了，味道不一樣，我想要退貨
    ，結果他的朋友就是警察偽裝的。」（見原審訴緝卷第59頁
    ）。顯見被告92年3月20日晚間為警查獲後，於翌日凌晨始
    接獲丙○○來電，當時被告在員警監控之下，僅與丙○○作
    短暫交談，尚未提及買賣海洛因之事宜，即由員警偽裝成被
    告友人，於電話中與丙○○約定碰面之時間地點，前往將丙
    ○○併予逮捕（丙○○涉嫌幫助販賣第一級毒品部分，已由
    檢察官為不起訴處分確定，見1391號偵查卷第36頁所附不起
    訴處分書），則被告為警查獲後既乏販賣毒品之意思，又無
    販賣行為之實施，自難認其有何販賣毒品犯行，因此被告販
    賣第一級毒品之行為應係92年3月上旬止，而非如公訴意旨
    所指於92年3月中旬至93年3月20日被警逮捕為止，尚有販賣
    海洛因之行為，因公訴意旨認此部分與與前開論罪科刑部分
    間，具有連續犯之裁判上一罪關係，爰不另為無罪之諭知。
據上論結，應依刑事訴訟法第369條第1項前段、第364條、第299
條第1項前段，毒品危害防制條例第4條第1項、第18條第1項、第
19條第1項，刑法第11條、第56條、第47條、第59條，判決如主
文。
本案經檢察官丁○○到庭執行職務。
中　　華　　民　　國　　94　　年　　9　　月　　1 　 　日
            刑事第五庭  審判長法  官  袁  從  楨
                              法  官  姚  勳  昌
                              法  官  郭  同  奇
上列正本證明與原本無異。
如不服本判決應於收受送達後十日內向本院提出上訴書狀，其未
敘述上訴之理由者並得於提起上訴後十日內向本院補提理由書（
均須按他造當事人之人數附繕本）。
                              書記官  陳  玫  伶
中　　華　　民　　國　　94　　年　　9　　月　　2    　日
附錄論罪科刑法條
毒品危害防制條例第4條第1項
製造、運輸、販賣第一級毒品者，處死刑或無期徒刑；處無期徒
刑者，得併科新臺幣一千萬元以下罰金。
                                                      甲
